臺灣高等法院臺中分院刑事判決
                                     110年度上訴字第44號
上  訴  人
即  被  告  賴俊環
選任辯護人  董佳政律師（法扶律師）      
上列上訴人即被告因違反槍砲彈藥刀械管制條例等案件，不服臺
灣彰化地方法院109年度訴字第697號中華民國109年11月5日第一
審判決（起訴案號：臺灣彰化地方檢察署109年度偵字第3809號
），提起上訴，本院判決如下：
    主  文
上訴駁回。
    犯罪事實
一、㈠、乙○○明知可發射子彈具有殺傷力之改造槍枝及具有殺
    傷力之子彈，分別係槍砲彈藥刀械管制條例第4條第1項第1
    款、第2款所規範之管制物品，非經中央主管機關許可，不
    得無故持有、寄藏，竟基於非法寄藏可發射子彈具有殺傷力
    之改造槍枝及子彈之犯意，於民國97年1月14日至98年2月7
    日間某日，在不詳地點，受其友人孫二信（已於104年6月21
    日死亡）之託，代為保管孫二信所交付之改造手槍1枝（含
    彈匣1個，槍枝管制編號0000000000號）及口徑9X19mm制式
    子彈6顆（送驗後已試射2顆），隨即將之藏放於彰化縣○○
    鄉○○村○○○巷00號之住處，而未經許可寄藏之。㈡、於
    109年4月1日晚上6時54分許，乙○○因不滿丙○○與其電話
    通聯時口氣不佳，復又因其女兒賴○○遭丙○○質問而心生
    不滿，竟基於恐嚇危害安全之犯意，攜帶上開改造槍枝及子
    彈，前往丙○○位於彰化縣○○鄉○○村○○○巷00號之住
    處前，見丙○○之姑丈阮○○站在該處，因誤認阮○○為賴
    聖哲，而從外套內掏出前揭已裝有6顆子彈之改造槍枝，以
    槍柄敲打阮○○之頭部，並將槍口抵壓在阮○○之右胸口上
    方，同時以手肘壓制阮○○之脖子，將阮○○壓倒於地面，
    再以腳踹踢阮○○之右背（均未成傷），以此加害生命、身
    體之事恐嚇阮○○，使阮○○心生畏懼，致生危害於生命、
    身體之安全。㈢、乙○○隨即發覺站在一旁之人才是丙○○
    ，遂另行基於傷害之犯意，將槍口抵住丙○○之太陽穴及胸
    口處，並恫嚇稱：伊一個40幾歲的人，用伊的命換年輕人的
    命伊划得來等語，且持槍敲打丙○○之胸口，致丙○○受有
    胸壁挫傷合併擦傷之傷害，乙○○繼而將槍口朝上，扣了3
    次扳機做出對空鳴槍之動作（然均未擊發），致丙○○因而
    心生畏懼，致生危害於生命、身體之安全。嗣經警方據報前
    往處理，當場於乙○○身上扣得上開改造槍枝及子彈。
二、案經阮○○、丙○○訴由彰化縣警察局員林分局報告臺灣彰
    化地方檢察署檢察官偵查起訴。
    理  由
壹、證據能力部分：
一、按被告以外之人於審判外之言詞或書面陳述，除法律有規定
    者外，不得作為證據；又被告以外之人於審判外之陳述，雖
    不符合刑事訴訟法第159條之1至第159條之4之規定，而經當
    事人於審判程序同意作為證據，法院審酌該言詞陳述或書面
    陳述作成時之情況，認為適當者，亦得為證據，而當事人、
    代理人或辯護人於法院調查證據時，知有上開不得為證據之
    情形，而未於言詞辯論終結前聲明異議者，視為有前項之同
    意，刑事訴訟法第159條第1項及第159條之5分別定有明文。
    另按刑事訴訟法第159條之5立法意旨，在於確認當事人對於
    傳聞證據有處分權，得放棄反對詰問權，同意或擬制同意傳
    聞證據可作為證據，屬於證據傳聞性之解除行為，如法院認
    為適當，不論該傳聞證據是否具備刑事訴訟法第159條之1至
    第159條之4所定情形，均容許作為證據，不以未具備刑事訴
    訟法第159條之1至第159條之4所定情形為前提（最高法院10
    4年度第3次刑事庭會議決議可資參照）。本判決據以認定犯
    罪之被告以外之人於審判外之言詞及書面陳述，雖屬傳聞證
    據，然檢察官、上訴人即被告乙○○（下稱被告）及其辯護人
    於原審、本院言詞辯論終結前，對於該等證據之證據能力均
    未爭執；又本院審酌該等證據資料製作時之情況，尚無違法
    不當或證明力明顯過低之瑕疵，與本案待證事實復俱有關連
    性，認以之作為本案證據應屬適當，揆諸前開規定，該等證
    據具有證據能力。
二、本案認定犯罪事實之所有證據資料（含書證、物證等），均
    與本案事實具有關聯性，並無事證足認有違背法定程式或經
    偽造、變造等情事，且經原審、本院均依法踐行調查程序，
    檢察官、被告及其辯護人對於證據能力均未爭執，故均具有
    證據能力。
貳、實體方面：
一、認定事實所憑之證據及理由：
㈠、上揭犯罪事實，業據被告於警詢、偵查中、原審及本院審理
    時均坦承不諱（見偵卷第55至61頁、第161至162頁、第265
    至267頁、原審卷第119頁、第156至157頁、本院卷第137至1
    38頁），核與證人即告訴人阮○○、丙○○於警詢、偵查中指訴
    之被害情節大致相符（阮○○部分，見偵卷第75至78頁、第18
    3至186頁；丙○○部分，見偵卷第67至73頁、第183至186頁）
    ，並經證人賴○○、賴○○、賴○○於警詢、偵查中證述明確（賴
    ○○部分，見偵卷第79至81頁、第183至186頁；賴○○部分，見
    偵卷第83至89頁；賴○○部分，見偵卷第91至94頁），且有彰
    化縣警察局員林分局村上派出所員警職務報告書（見偵卷第
    43頁）、彰化縣警察局槍枝初步檢視報告表、槍枝初步檢視
    結果影像（見偵卷第97至101頁）、彰化縣警察局員林分局
    搜索扣押筆錄、扣押物品目錄表、扣押物品收據（見偵卷第
    103至109頁）、丙○○之彰化基督教醫療財團法人員林基督教
    醫院診斷書（見偵卷第115頁）、被告之彰化縣警察局員林
    分局酒精測定紀錄表（見偵卷第117頁）、扣案槍枝、彈匣
    及子彈照片（見偵卷第133頁）、現場照片（見偵卷第134至
    136頁）、賴○○與丙○○對話內容之手機畫面截圖（見偵卷第1
    37至140頁）、手機錄影畫面光碟暨擷取圖片（見偵卷末證
    物袋內及偵卷第134至136頁）等附卷可稽，復有改造手槍1
    枝及子彈6顆扣案可佐。而上開扣案之改造手槍1枝、子彈6
    顆，經送內政部警政署刑事警察局鑑定結果：「一、送鑑手
    槍1枝（槍枝管制編號0000000000），認係改造手槍，由仿B
    ERETTA廠92FS半自動手槍製造之槍枝，換裝土造金屬槍管而
    成，擊發功能正常，可供擊發適用子彈使用，認具殺傷力。
    二、送鑑子彈6顆，認均係口徑9X19m m制式子彈，採樣2顆
    試射，均可擊發，認具殺傷力。」，有內政部警政署刑事警
    察局109年4月30日刑鑑字第1090040480號鑑定書1份在卷足
    憑（見偵卷第195至198頁）。足認被告上開任意性自白與事
    實相符，堪以採信。
㈡、綜上所陳，本案事證已臻明確，被告上開犯行，均堪認定，
    應依法論科。
二、論罪科刑：
㈠、按行為後法律有變更者，適用行為時之法律，但行為後之法
    律有利於行為人者，適用最有利於行為人之法律，刑法第2
    條第1項定有明文。本案被告行為後，槍砲彈藥刀械管制條
    例第4條、第7條至第9條業於109年6月10日修正公布，並自
    同年6月12日生效施行。修正前槍砲彈藥刀械管制條例第4條
    第1項第1款、第7條及第8條，原對於各式槍砲之定義並無區
    分制式或非制式之要件，則行為人違法持有制式槍枝及非制
    式改造槍枝，應分別適用修正前同條例第7條及第8條（其他
    可發射金屬或子彈具有殺傷力之各式槍砲）之規定處罰；然
    修正後上開條文均對所規範之槍砲增設制式或非制式之要件
    ，修正理由說明係依司法實務相關見解，制式槍枝係指「經
    政府立案、合法工廠生產之槍枝」；非制式槍枝則指「非政
    府立案合法工廠或私人自行生產之土造槍枝，又可分為仿造
    槍（仿制式槍枝）、改造槍（改造信號槍、改造玩具槍）及
    各式土造槍枝（如鋼管槍）」；而持用非制式槍枝犯罪之比
    例高出制式槍枝甚多及普遍具備與制式槍枝相當之殺傷力，
    為有效遏止持非制式槍砲進行犯罪情形，非制式槍砲與制式
    槍砲罪責確有一致之必要，於同法第4條、第7條至第9條增
    加「制式或非制式」之構成要件，亦即不分制式或非制式，
    凡屬第7條所列各類槍枝型式之槍枝，有殺傷力者，概依第7
    條規定處罰。此修正將使原本依據同條例第8條「其他可發
    射金屬或子彈具殺傷力之各式槍砲」處罰之行為，如屬第7
    條第1項所列槍枝類型（如改造手槍、改造步槍），即改依
    同條例第7條規定處罰，是比較新、舊法之結果，被告行為
    後之法律規範其刑罰較重，顯未較有利於被告，揆諸刑法第
    2條第1項前段之規定，就被告寄藏改造槍枝之犯行，應適用
    行為時即修正前槍砲彈藥刀械管制條例第4條第1項第1款、
    第8條規定而為裁判。
㈡、核被告所為，⒈就上開犯罪事實欄、㈠所示，係犯修正前槍砲
    彈藥刀械管制條例第8條第4項之非法寄藏可發射子彈具殺傷
    力之槍枝罪及槍砲彈藥刀械管制條例第12條第4項之非法寄
    藏子彈罪；被告同時寄藏具有殺傷力之子彈多顆，均屬相同
    種類之物，故上開寄藏子彈之行為，僅成立一罪；又被告同
    時寄藏具有殺傷力之改造槍枝與子彈，係以同一寄藏行為觸
    犯上開2罪名，為想像競合犯，應依刑法第55條前段之規定
    ，從一重之非法寄藏可發射子彈具殺傷力之槍枝罪處斷。⒉
    就上開犯罪事實欄、㈡所示，係犯刑法第305條之恐嚇危害
    安全罪。⒊就上開犯罪事實欄、㈢所示，係犯刑法第277條第
    1項之傷害罪；被告以所持改造槍枝之槍口抵住告訴人丙○○
    之太陽穴及胸口處，對其恫嚇稱：伊一個40幾歲的人，用伊
    的命換年輕人的命伊划得來等語，繼而持槍敲打告訴人丙○○
    之胸口，致告訴人丙○○受有胸壁挫傷合併擦傷之傷害，隨又
    將槍口朝上，扣了3次扳機做出對空鳴槍之動作（均未擊發
    ），上開恐嚇之危險行為應為傷害之實害行為所吸收，不另
    論以刑法第305條之恐嚇危害安全罪。
㈢、被告所犯非法寄藏可發射子彈具有殺傷力之槍枝罪、恐嚇危
    害安全罪（恐嚇告訴人阮○○）、傷害罪（傷害告訴人丙○○）
    3罪間，犯意各別，行為互異，應予分論併罰。
三、駁回上訴維持原判決之理由：
㈠、原審以被告罪證明確，適用相關規定，審酌被告明知槍砲、
    彈藥均屬管制物品，存有高度危險性，竟漠視法令之規定及
    政府嚴格管制槍彈之政策，明知友人所交付之改造槍枝及子
    彈具有相當殺傷力，仍予收受寄藏，不僅對他人之生命、身
    體、財產安全構成潛在之嚴重威脅，同時增加槍、彈等違禁
    物流通之危險，危害社會秩序安寧，所為實應非難，另審酌
    被告因不滿告訴人丙○○與其電話通聯時口氣不佳，復又因其
    女遭告訴人丙○○質問而心情低落，激憤之餘，竟攜帶上開改
    造槍枝及子彈而為本件之恐嚇及傷害告訴人之犯行，嚴重危
    害社會治安，亦屬不該，並衡酌被告之犯罪動機、目的、行
    使之手段、犯罪後坦承犯行之犯後態度，另依現有卷證，無
    證據可資證明被告曾持本案扣案之改造槍枝從事其他違法行
    為，兼衡被告自陳國中畢業之智識程度，擔任自來水管受僱
    人員、月薪約新臺幣（下同）4萬多元，目前離婚、有4名子
    女，現與母親、哥哥同住，每月須支付租金3000元及水電費
    ，為中低收入戶（有彰化縣大村鄉中低收入戶證明書可參）
    等一切情狀，分別量處有期徒刑3年4月（併科罰金10萬元）
    、2月、3月及諭知易服勞役、易科罰金之折算標準，並就得
    易科罰金部分，定其應執行有期徒刑4月及易科罰金之折算
    標準。且就沒收部分敘明：扣案之改造槍枝1枝（含彈匣1個
    ，槍枝管制編號0000000000號）及制式子彈4顆，經鑑定均
    具殺傷力，已如前述，為槍砲彈藥刀械管制條例第4條第1項
    第1、2款所列管之違禁物，不問屬於犯人與否，應依刑法第
    38條第1項規定，宣告沒收之。其餘扣案之制式子彈2顆，雖
    經鑑定認具殺傷力，惟經鑑驗擊發後已不具子彈之性能及效
    用，喪失違禁物之性質，爰不予宣告沒收。經核原判決認事
    用法，核無不合，量刑亦已斟酌刑法第57條各款所列情狀，
    而未逾越法定範圍，亦未濫用其職權，應屬適當。
㈡、被告上訴意旨略以：被告到案後對所涉犯之全部犯罪事實於
    警詢、偵查及原審審理中均自白在卷，足稽被告於犯罪後態
    度良好，甚有悔意。又被告所持有之手槍及子彈，係友人孫
    二信於98年間所交付，被告於98年2月24日即入監執行，直
    至107年1月11日假釋出監，縱使這段期間認定被告寄藏槍彈
    ，然因被告入監執行中，並未實際持有系爭槍彈，被告之惡
    性及對社會造成之危害尚非重大。再被告於109年4月1日攜
    帶系爭槍彈外出，本意係為將系爭槍彈丟掉。因被告當天與
    友人喝酒，帶著幾分醉意，聽聞女兒與丙○○因兒子賴育晟涉
    犯之妨害性自主案件發生爭吵，因一時失慮致鑄成大錯。被
    告持有槍彈之期間，除109年4月1日當日外，未曾使用，僅
    單純受託保管系爭槍彈，惡性非重，原審未依刑法第57條審
    酌各款情狀，量處被告有期徒刑3年4月，併科罰金10萬元之
    重刑，有判決違背法令之情形。另被告甫假釋出獄，工作不
    穩定，原審併科罰金10萬元，未審酌被告實際之生活經濟情
    況，予以從輕量處，亦有未洽。又被告於109年4月1日晚間8
    時許遭逮捕實施酒測，呼氣酒精濃度仍高達0.69mg/l，回推
    事發時約同日晚間6時54分許，體內酒精濃度必定高於0.69m
    g/l，是被告當時意識狀態應已受酒精影響，原審未依刑法
    第19條第2項調查被告得否減輕其刑，逕予量處被告犯恐嚇
    危害安全罪2月有期徒刑、又犯傷害罪3月有期徒刑，亦有未
    洽。復按刑罰之目的固有處罰行為人之意義，惟依現今通行
    之概念係重在教育，並非重在懲罰。查被告因衝動一時思慮
    未周，經此偵審程序，被告已深切反省，了解因自己魯莽的
    行為已升高社會風險，並造成司法資源的耗費，已徹底悔悟
    ，爾後已無再犯之虞。故請予被告從輕量刑，以勵自新等語
    。
㈢、按量刑輕重，屬法院得依職權自由裁量之事項，苟其量刑已
    以行為人之責任為基礎，並斟酌刑法第57條各款所列情狀，
    在法定刑度內，酌量科刑，無偏執一端，致明顯失出失入情
    形，自不得指為不當或違法（最高法院103年度台上字第291
    號、第331號判決意旨參照）；且在同一犯罪事實與情節，
    如別無其他加重或減輕之原因，下級審量定之刑，亦無過重
    或失輕之不當情形，則上級審法院對下級審法院之職權行使
    ，原則上應予尊重（最高法院85年度台上字第2446號判決意
    旨參照）；查原審以行為人之責任為基礎，已斟酌刑法第57
    條各款所列情狀為被告量刑之基礎量刑，並無濫用量刑權限
    ，亦無判決理由不備，或量刑有所失出或失入之違法或失當
    之處，足認原審量刑時，既未逾越法定刑度，亦無濫用自由
    裁量之權限，就被告所犯上開3罪，所量處之刑均尚屬適法
    ，無違比例原則，要難指為違法。被告上訴意旨猶謂原審量
    刑過重，顯係就原審宣告刑裁量權之適法行使，專執己見，
    任意指摘，惟原審量刑，既未逾越法定刑度，亦未違反比例
    原則或罪刑相當原則，並無不當或違法。又被告上訴雖主張
    其於行為時之意識狀態應已受酒精影響，原審未依刑法第19
    條第2項調查被告得否減輕其刑不當云云，惟按行為時因精
    神障礙或其他心智缺陷，致不能辨識其行為違法或欠缺依其
    辨識而行為之能力者，不罰。行為時因前項之原因，致其辨
    識行為違法或依其辨識而行為之能力，顯著減低者，得減輕
    其刑，刑法第19條第1、2項定有明文。又按犯罪行為人刑事
    責任能力之判斷，以行為人理解法律規範，認知、辨識行為
    違法之意識能力，及依其認知而為行為之控制能力二者，為
    關鍵指標；且刑事責任能力之有無，應本諸「責任能力與行
    為同時存在原則」，依行為時之精神狀態定之。是行為人是
    否有足以影響意識能力與控制能力之精神障礙或其他心智缺
    陷等生理原因，因事涉醫療專業，必要時固得委諸於醫學專
    家之鑑定，然該等生理原因之存在，是否已致使行為人意識
    能力與控制能力有刑法第19條所規定得據以不罰或減輕其刑
    之欠缺或顯著減低等情形，既依犯罪行為時狀態定之，自應
    由法院本其調查證據之結果，加以判斷（最高法院103年度
    台上字第76號判決意旨參照）。查被告為本件犯罪行為之前
    雖有飲酒，然其行為當下之行為舉止均符合事理常情及正常
    邏輯，其因誤認阮○○為丙○○，而持槍敲打、壓制阮○○，俟被
    告發覺站在一旁之人方為丙○○後，即改將槍口抵住丙○○之太
    陽穴及胸口處，並出言恫嚇及持槍敲打丙○○之胸口，顯見其
    尚能辨識所欲尋找之人為何人，且被告於案發後未逾2小時
    之際製作警詢筆錄時尚能供稱：「我要為我兒子的事申訴，
    所以才去找對方的。」等語（見偵卷第51頁），亦清楚知悉
    找尋丙○○之目的所在，足認其犯後亦相當沈著且思慮清晰，
    又被告於警詢、偵查中亦始終均能明確供述案發前後之細節
    ，足徵被告行為時辨識行為違法或依其辨識而行為之能力與
    常人無異，並無因其案發前飲酒而受影響，自無依刑法第19
    條第2項規定減輕其刑之餘地；綜上，被告之上訴核無理由
    ，應予駁回。
據上論斷，應依刑事訴訟法第368條，判決如主文。
本案經檢察官何蕙君提起公訴，檢察官甲○○到庭執行職務。
中　　華　　民　　國　 110　　年　　3 　　月　　25　　日
            刑事第二庭   審判長法　官　何  志  通
                               法　官  石  馨  文
                               法　官  許  月  馨
以上正本證明與原本無異。
如不服本判決應於收受送達後20日內向本院提出上訴書狀，其未
敘述上訴理由者，並得於提起上訴後20日內向本院補提理由書狀
（均須按他造當事人之人數附繕本）「切勿逕送上級法院」。
                               書記官  李  妍  嬅

中　　華　　民　　國　 110　　年　　3 　　月　　25　　日